【裁判字號】    98,消債抗,100
【裁判日期】    980512
【裁判案由】    更生事件
【裁判全文】
臺灣板橋地方法院民事裁定           98年度消債抗字第100號
抗  告  人  甲○○
代  理  人  黃正琪律師
上列抗告人因消費者債務清理條例聲請更生事件事件，對於中華
民國98年3 月19日本院97年度消債更字第1381號裁定提起抗告，
裁定如下：
    主  文
抗告駁回。
抗告程序費用由抗告人負擔。
    理  由
一、按債務人與金融機構協商成立者，不得聲請更生或清算，但
    因不可歸責於己之事由，致履行顯有重大困難者，不在此限
    ；本條例施行前，債務人依金融主管機關協調成立之中華民
    國銀行公會會員辦理消費金融案件無擔保債務協商機制與金
    融機構成立之協商，準用前項之規定，消費者債務清理條例
    第151 條第5 項、第6 項分別有明文。又聲請更生或清算不
    合程式或不備其他要件者，法院應以裁定駁回之，但其情形
    可以補正者，法院應定期間先命補正，復為同條例第8 條所
    明定。
二、抗告意旨略以：抗告人於民國95年間債務協商之還款金額每
    月約新台幣（下同）15000 元，當時抗告人尚未與前夫離婚
    ，不須租屋，嗣兩人離婚，抗告人須與二子另行租屋，租金
    8000元，每個月之收入23912 元，扣除每個月應繳納之協商
    款，已無法維持基本生活，故有不可歸責於己之事由致無法
    履行之情形。抗告人將債務協商之協議書寄回最大債權銀行
    ，並無留存，惟金融機構應有相關資料，向其調閱必能查得
    ，是原裁定以抗告人未能補正協議書等完整資料為由，駁回
    抗告人更生之聲請，顯有率斷。聲請人雖在支付兩期協商款
    後，改與銀行個別協商，對萬泰銀行每月給付3000元，對中
    國信託銀行每月給付1000元，對台新銀行每月給付約2733元
    等，惟嗣後仍因入不敷出，無法繼續繳納，方聲請更生，原
    裁定誤認抗告人並無不能清償債務或有不能清償之虞之情形
    ，顯有誤解等語，並聲明：原裁定廢棄。准許抗告人之更生
    。
三、經查，抗告人主張其於95年協商後，因離婚須自行租賃房屋
    居住，增加生活支出租金8000元，已經無法維持基本生活，
    因而毀諾云云，惟依行政院主計處公佈之臺灣省97年度每人
    每月最低生活費用9829元，已包含食衣住行等花費，且抗告
    人之二子均已逾三十歲，有戶籍謄本可稽，並不需抗告人扶
    養，抗告人既稱其承租房屋係與其二子共同居住，則相關之
    房屋租金、水、電、瓦斯等費用，自應由其成年子女共同分
    擔。是抗告人所稱離婚後增加租金支出乙節，尚難認其有「
    致履行協商有重大困難」之情形。本件抗告人並不符合消費
    者債務清理條例第151 條第5 項但書之要件，自應駁回其更
    生之聲請。原審裁定駁回抗告人更生之聲請，並無違誤。抗
    告意旨指摘原裁定不當，求予廢棄，為無理由，應予駁回。
四、據上論結，本件抗告為無理由，依消費者債務清理條例第15
    條，民事訴訟法第495 條之1 第1 項、第449 條第1 項、第
    95條、第78條，裁定如主文。
中    華    民    國    98    年    5     月    12    日
                 民事第三庭  審判長法  官  朱耀平
                                   法  官  張紫能
                                   法  官  陳映如
以上正本係照原本作成
不得抗告
中    華    民    國    98    年    5     月    13    日
                                    書記官 李錦輝


司法院資訊處製作；財團法人民間司法改革基金會備份。
